【裁判字號】    95,交上易,469
【裁判日期】    951031
【裁判案由】    過失致死
【裁判全文】
臺灣高等法院臺南分院刑事判決       95年度交上易字第469號
上  訴  人
即  被  告  甲○○
上列上訴人因過失致死案件，不服臺灣雲林地方法院95年度交易
字第55號中華民國95年8月3日第一審判決（起訴案號：臺灣雲林
地方法院檢察署95年度偵字第2032號），提起上訴，被告就犯罪
事實為有罪之答辯，經本院裁定進行簡式審判程序，茲判決如下
：
    主  文
上訴駁回。
    事  實
一、甲○○於民國95年2月8日19時22分許，駕駛車號QM-1685號
    自小客車，沿雲林縣麥寮鄉○○村○○路，由南往北方向行
    駛，行經該路段后安枝63號電線桿處，本應注意駕駛人駕駛
    汽車，行車速度，依速限標誌或標線之規定，無標誌或標線
    者，行車時速不得超過50公里，不得超速行駛；汽車行駛時
    ，駕駛人應注意車前狀況，隨時採取必要之安全措施；汽車
    在雙向二車道行駛時，均應在遵行車道內行駛；在劃有分向
    限制線之路段，不得駛入來車之車道內；而依當時天候晴、
    夜間有照明、路面乾燥、無缺陷、無障礙物、視距良好、速
    限50公里等情觀之，亦無不能注意情事，詎其疏未注意前方
    車輛動態，為超越前方車輛，竟跨越分向限制線，侵入對向
    車道，以時速80公里速度超速前行，適陳柏賢騎乘車號AU
    D-442號重型機車，沿豐安路由北往南方向行駛，亦行經該
    處。迨甲○○發現上情，煞避不及，致甲○○所駕駛自小客
    車右前保險桿猛烈撞擊陳柏賢及所騎機車之前車頭，致陳柏
    賢人車倒地，因而受有頭部外傷併四肢多處骨折及肺挫傷等
    傷害，經送醫急救，延至同年2月26日11時16分宣告不治死
    亡。甲○○肇事後，於犯罪未被有偵查權之公務員或機關發
    覺前，撥打119電話報警，向據報前往現場處理之雲林縣警
    察局交通警察隊臺西小隊警員表明係肇事車輛之駕駛人，自
    首坦承犯行進而接受裁判。
二、案經陳柏賢之父乙○○告訴及臺灣雲林地方法院檢察署檢察
    官囑託臺灣臺北地方法院檢察署檢察官代為相驗後簽分偵查
    起訴。
    理  由
壹、認定犯罪事實所憑之證據及理由
一、上揭事實，業據被告甲○○坦承不諱，核與告訴人即被害人
    陳柏賢之父乙○○指訴情節相符，並有雲林縣警察局道路交
    通事故現場圖、道路交通事故調查報告表(一)(二)各1紙、現場
    照片10張等件附卷可稽。又查被害人陳柏賢因此車禍受有頭
    部外傷併四肢多處骨折及肺挫傷等傷害，經送醫急救後仍宣
    告不治死亡，亦經臺灣雲林地方法院檢察署檢察官囑託臺灣
    臺北地方法院檢察署代為相驗屬實，並製有相驗筆錄、相驗
    屍體證明書、驗斷書在卷可憑。綜參上開補強證據已足資證
    明被告於審理中所為之任意性自白，應具有相當程度之真實
    性，而確信被告前述自白之犯罪事實確屬真實。
二、按駕駛人駕駛汽車，行車速度，依速限標誌或標線之規定，
    無標誌或標線者，行車時速不得超過50公里；駕駛人應注意
    車前狀況，隨時採取必要之安全措施；汽車在雙向二車道行
    駛時，均應在遵行車道內行駛；在劃有分向限制線之路段，
    不得駛入來車之車道內；道路交通安全規則第93條第1項第1
    款、第94條第3項、第97條第1、2款分別定有明文。
三、被告甲○○既駕駛汽車且領有駕照，於前揭時、地駕車，上
    述規定自為其應注意且能注意之事項。又肇事路段當時情況
    天候晴、夜間有照明、路面乾燥、無缺陷、無障礙物、視距
    良好，尚非不能注意，且該路段限速時速50公里，有道路交
    通事故調查報告表註記明確（台灣台北地方法院檢察署95年
    度相字第189號相驗卷第25頁），被告無不能注意情事，竟
    疏未注意車前狀況，且跨越分向限制線，超速侵入對向車道
    ，致煞避不及以致肇事，因而致被害人陳柏賢受有頭部外傷
    併四肢多處骨折及肺挫傷等傷害而不治死亡，其顯有過失，
    至堪認定。綜合上開證據之調查結果，足證明被害人陳柏賢
    確係因被告過失行為所肇致之本件交通事故，造成被害人陳
    柏賢因傷重死亡，是被告之過失行為與被害人所受傷害致死
    之結果間有相當因果關係。
四、綜上所述，本件事證明確，被告過失致死之犯行，堪以認定
    ，應依法論科。
貳、論罪科刑之理由
一、查被告行為後，刑法第62條已於94年2月2日修正公布，由原
    先規定為「必減」其刑，修正後改為「得減」其刑，並自95
    年7月1日起施行。又刑法施行法於95年6月14日增訂第1之1
    條「中華民國九十四年一月七日刑法修正施行後，刑法分則
    編所定罰金之貨幣單位為新臺幣。九十四年一月七日刑法修
    正時，刑法分則編未修正之條文有罰金者，自九十四年一月
    七日修正施行後，就其所定數額提高為三十倍。但七十二年
    六月二十六日至九十四年一月七日新增或修正之條文，就其
    所定數額提高為三倍。」，並自95年7月1日起施行，關於第
    62條之規定，比較新舊法結果，認修正前規定較有利於被告
    ，另新增訂之刑法施行法第一條之一第一項規定，僅係將刑
    法分則所定罰金刑之貨幣單位換算為新台幣而已，亦無較有
    利於行為人之情形，是綜合比較上開新舊法結果，自以修正
    前之規定較有利於行為人，是依95年7月1日施行之刑法第2
    條第1項前段之規定，自應適用行為時法即修正前刑法第62
    條之規定，基於新舊法不得割列適用之原則，本件亦有罰金
    罰鍰提高標準條例第1條規定之適用，而無新增訂刑法施行
    法第1之1條規定之適用，合先敘明。
二、核被告所為，係犯刑法第276條第1項之過失致死罪。
三、被告肇事後，於犯罪未被有偵查權之公務員或機關發覺前，
    撥打119電話報警，並向據報前往現場處理之雲林縣警察局
    交通警察隊臺西小隊警員表明係肇事車輛之駕駛人，自首坦
    承肇事進而接受裁判，此經被告供明在卷，並有雲林縣警察
    局交通警察隊臺西小隊麻豆分局道路交通事故肇事人自首情
    形紀錄表一件附卷可稽（前揭相驗卷第34頁），是被告對於
    未經發覺之犯罪自首而接受裁判，應依修正前刑法第62條前
    段規定減輕其刑。
參、維持原判決之理由
一、原審以被告為有罪之陳述，裁定以簡式審判程序審理，並認
    其罪證明確，因而：
(一)適用新修正刑法第2條第1項前段、修正前刑法第62條前段、
    第276條第1項、罰金罰鍰提高標準條例第1條前段之規定。
(二)並審酌被告之品行、生活狀況、智識程度、所生之危害、被
    告於夜間時分，駕車在鄉○道路，超速行駛，復未注意車前
    狀況，跨越分向限制線，超速侵入對向車道，肇致本件車禍
    ，過失情形嚴重，及被告肇事後自首坦承犯行、又造成被害
    人陳柏賢死亡，及迄未能與告訴人乙○○達成和解，暨犯後
    坦承犯行等一切情狀，量處有期徒刑一年二月。
二、本院經核原判決認事用法，並無不合，且量刑亦堪屬允當。
    又按關於刑之量定，係屬實體法上賦予法院得為自由裁量之
    事項，倘其未有逾越法律所規定之範圍，或濫用其權限，即
    不得任意指摘為違法（最高法院75年台上字第7033號判例意
    旨參照），原判決參酌上情，量處被告有期徒刑一年二月，
    經核並未逾越法律所規定之範圍，亦無濫用其權限，堪稱允
    當，被告上訴意旨，指摘原判決量刑過重云云，自非有理，
    應予駁回其上訴。
肆、適用之法律：刑事訴訟法第368條、第364條、第273條之1第
    1項。
本案經檢察官謝錫和到庭執行職務。
中    華    民    國    95    年  10      月  31      日
                  刑事第四庭    審判長法  官    吳志誠
                                      法  官    林勝木
                                      法  官    羅心芳
以上正本證明與原本無異。
不得上訴。
                                      書記官    蔡振豐
中    華    民    國    95    年  11      月    1      日
附錄：本判決論罪科刑法條：
刑法第276 條第1項
因過失致人於死者，處二年以下有期徒刑、拘役或二千元以下罰
金。


司法院資訊處製作；財團法人民間司法改革基金會備份。
